【裁判字號】    89,訴,543
【裁判日期】    900309
【裁判案由】    毒品危害防制條例
【裁判全文】
臺灣彰化地方法院刑事判決                          八十九年度訴字第五四三號
    公  訴  人  臺灣彰化地方法院檢察署檢察官
    被      告  乙○○
    指定辯護人  本院公設辯護人  丙○○
右列被告因違反毒品危害防制條例案件，經檢察官提起公訴（八十九年度偵字第二九
三０號）及移送併辦（八十九年度偵字第一一七一號），本院判決如左：
    主      文
乙○○幫助販賣第二級毒品，未遂，處有期徒刑貳年。
扣案之安非他命壹包（淨重拾柒點陸公克）沒收銷燬之。
    事      實
一、乙○○明知綽號「黑狗」之不詳姓名成年男子係販賣毒品圖利之人，因接獲由警
    員甲○○等人喬裝之買主以電話佯稱欲購入毒品安非他命，竟基於幫助販賣第二
    級毒品之故意，先通知甲○○於民國八十九年一月三十日凌晨二時三十分許前來
    彰化縣福興鄉○○村○○街五十二號住處與之會合，並以電話與「黑狗」洽商購
    買安非他命事宜。俟甲○○率多名喬裝成毒品買主之警員於前述時間到場後，乙○○即委由在場知情之友人丁○○（另案於本院審理中），駕車載送其中一位員
    警至彰化縣福興鄉某不詳地點，由丁○○下車以新台幣（下同）三萬元之價格，
    代向「黑狗」購得安非他命一包（淨重三十七點三六公克），「黑狗」並當場退
    還一萬二千元予丁○○，以為報酬，其後丁○○即將購得之毒品交予喬裝買主之
    警員，然因該警員並無買受毒品之真意而未遂。嗣在場員警見時機成熟，於返回
    乙○○上開住處時，旋即表明身分而當場逮捕乙○○，並當場扣得前揭安非他命
    一包。
二、案經臺灣彰化地方法院檢察署檢察官自動檢舉偵查起訴及移送併辦。
    理      由
一、訊據被告乙○○矢口否認有何右揭犯行，辯稱：伊並未與綽號「黑狗」之男子聯
    絡購買毒品事宜，且於警員喬裝買主洽詢時，伊僅表示可以拜託朋友代覓販售毒
    品管道，並無幫助販賣毒品之故意，且該扣案毒品係以「陷害教唆」之不正當手
    段所取得之證物，並無證據能力云云。惟查：
（一）被告於喬裝買主之警員至其住處前，已先與綽號「黑狗」之男子就販賣安非他
      命事宜取得聯繫等情，業據證人丁○○到庭證述明確（見本院八十九年七月二
  十一日訊問筆錄、台灣彰化地方法院檢察署八十九年一月三十日偵訊筆錄），
      此與證人即當天同在現場之楊甘吉於警訊時所述：「我在乙○○之住處與乙○○聊天時，有看見他在屋子裡走來走去，他說他現在正在等人，我就問他在等
      誰，他說在等北部的朋友，要來這裡買東西（安非他命），我有看見他打了兩
      通電話，但不知他打給誰：：。」等語互核相符。且證人丁○○當天雖與「黑
      狗」再以電話聯絡一次，然僅在電話中對「黑狗」表示將要過去，並未談及其
      他買賣安非他命細節，旋即帶同買主前往「黑狗」指定之地點，足見被告應係
      先就介紹他人購買毒品一事告知「黑狗」，雙方並已談妥價格、數量等事宜，
      只待買主抵達住處後，即指示丁○○與「黑狗」確定交貨時地，並偕同買主攜
      款前往完成交易。是被告辯稱並未與直接「黑狗」聯絡購買毒品事宜云云，顯
      與事實不符，自無足採。
（二）另依證人甲○○證稱：查獲當天係由伊先與被告電話聯繫，被告當時表示要多
      少就有多少，且一再要求伊要趕快前來，否則買賣毒品可能不會成功等語（見
      本院八十九年七月二十一日訊問筆錄），此與該名證人前於偵訊中所述均相符
      合，難謂有何瑕疵可指，應值採信。是以被告於甲○○警員前來彰化縣福興鄉
      住處時，應已對於販賣毒品事宜與「黑狗」聯絡妥當，確定供應來源已無問題
      後，始會以如此急切語氣要求買主儘速前來；否則，倘被告對於幫助他人販賣
      毒品毫無積極意欲，自可要求買主切勿前來其住處，或於買主到場後令其儘快
      離開，尤以甲○○警員等人既與被告並無深厚交情，被告更無再費唇舌與之周
      旋之理。乃其竟猶積極指派丁○○帶同其中一名警員前往交易毒品，謂其並無
      主動幫助之意，孰能信之？益徵其辯稱僅拜託他人代覓販賣毒品管道云云，亦
      屬無稽。
（三）又按刑法上所謂幫助他人犯罪，係指就他人之犯罪加以助力，使其易於實施之
      積極或消極的行為而言，最高法院二十四年上字第三二七九號判例闡述甚明。
      被告一經買主需索毒品，即積極聯絡洽詢購買毒品事宜，其有居間媒介販賣毒
      品而使之易於實現之意思至明。是本件姑不論被告係與「黑狗」直接洽商購買
      毒品事宜，或係如其所辯僅委由丁○○代覓販售毒品管道，其既以積極行為促
      使賣方販賣安非他命行為成就，自堪認其已有幫助販賣第二級毒品之主觀犯意
      及客觀行為。另觀本件販賣毒品之「黑狗」於交易完成後，尚且交付一萬二千
      元之金額予丁○○，而丁○○亦未將該筆金額退還買主，核其性質自非「黑狗
      」特為之折讓減價，應屬「黑狗」給予被告及丁○○介紹買主之報酬。則被告
      既自販賣毒品之人收受回扣，又與「黑狗」已有認識，而與喬裝毒品買主之警
      員素未往來，並非熟識，足認其有幫助「黑狗」販賣毒品之情事，當無疑義。
      此與單純為施用人或購買者之利益，居中介紹購買毒品管道，而僅具幫助施用
      毒品或幫助購買毒品故意之情形，迥然有別，尚無從等同視之。從而，被告徒
      以未具幫助販賣毒品之犯意為辯，自有未洽，不足憑採。
（四）再扣案之毒品送請法務部調查局鑑驗結果，認確係第二級毒品甲基安非他命，
      亦有該局八十九年五月二十五日（八九）陸（一）00000000號檢驗通
      知書附卷可稽。而該扣案物品係經由警員喬裝成毒品買主而取得，尚屬合法之
      犯罪偵辦手段，其中僅涉及該等員警欠缺購買毒品之真意，而係出於查察犯罪
      之動機，對於被告所幫助之販賣行為是否既遂或有影響，然取證過程當無違背
      法定程序可言，應不致動搖該扣案物品所具有之證據能力適格地位。被告稱該
      扣案證物應予排除云云，於法亦有未合，難謂可採。
    綜上所陳，被告所辯各節均非有理，不足採信。至綽號「黑狗」之人販售第二級
    毒品安非他命予該喬裝買主之員警，尚有餘額提撥作為被告及丁○○之報酬，顯
    見其有藉此販售毒品犯行牟取差價利益甚明。本案事證已臻明確，被告犯行堪以
    認定。
二、核被告乙○○基於幫助犯罪之意思，為販賣第二級毒品安非他命之人積極介紹交
    易機會，惟因前往購買之警員欠缺買受毒品之真意而未遂，所為係犯毒品危害防
    制條例第四條第五項、第二項之幫助販賣第二級毒品未遂罪。公訴人認被告係犯
    幫助販賣第二級毒品既遂罪而據以起訴，固非無見，然於幫助販賣毒品之情形，
    茍非於販入毒品之初即已事前謀議，而係於他人販入之後，始積極為幫助販賣之
    行為，其是否既遂，應以該賣出行為為準，最高法院八十八年度台上字第五三九
    八號判決即此意旨。本件被告參與媒介之販賣毒品行為，因前往交易之警員並無
    買受之意思，僅係虛與買賣，目的無非在求其人贓俱獲，事實上並無從完成買賣
    之行為，就本次交易毒品犯行而言應屬未遂（參照最高法院八十五年度台上字第
    一八一一號判決要旨），故應論以被告幫助販賣第二級毒品未遂罪名，較稱妥適
    ，惟此尚不致於適用相異之處罰條文，毋庸變更起訴法條，僅此指明。被告係幫
    助他人販賣毒品，為從犯，應依刑法第三十條第二項之規定，按正犯之刑減輕之
    ；又其幫助販賣之行為尚屬未遂，應依刑法第二十六條前段之規定遞減其刑。至
    檢察官移送本院併辦部分，因與本案業經起訴部分為同一案件，本院自得予以審
    理。爰審酌被告於偵審期間並未完全坦承犯行，犯後態度尚非良好，且幫助他人
    販賣毒品，造成毒品易於流通，戕害國民身體健康甚鉅，所生危害亦不容輕忽，
    及其犯罪動機、手段、目的等一切情狀，量處如主文所示之刑，以示懲儆。扣案
    之安非他命一包（淨重三十七點三六公克），係毒品危害防制條例第二條第一項
    第二款所定之第二級毒品，應依同條例第十八條第一項前段之規定，沒收銷燬之
    ；另員警為佯裝交易第二級毒品所交付之三萬元，並非被告犯罪所得之物（參照
    最高法院八十四年度台覆字第二八八號判決要旨），尚無依毒品危害防制條例第
    十九條第一項前段諭知沒收之餘地，併此敘明。
據上論斷，應依刑事訴訟法第二百九十九條第一項前段，毒品危害防制條例第四條第
五項、第二項、第十八條第一項前段，刑法第十一條前段、第三十條第二項、第二十
六條前段，判決如主文。
本案經檢察官廖先志到庭執行職務。
中        華        民        國      九十    年     三     月    九    日
                                臺灣彰化地方法院刑事第三庭
                                    法      官  高  文  崇
右正本證明與原本無異。
如不服本判決，應於判決送達後十日內向本院提出上訴狀( 須附繕本 )。
                                    法院書記官  楊  筱  惠
中        華        民        國      九十    年     三     月    十二  日
毒品危害防制條例第四條
製造、運輸、販賣第一級毒品者，處死刑或無期徒刑；處無期徒刑者，得併科新臺幣
一千萬元以下罰金。
製造、運輸、販賣第二級毒品者，處無期徒刑或七年以上有期徒刑得併科新臺幣七百
萬元以下罰金。
製造、運輸、販賣第三級毒品者，處五年以上有期徒刑，得併科新臺幣五百萬元以下
罰金。
製造、運輸、販賣專供製造或施用毒品之器具者，處一年以上七年以下有期徒刑，得
併科新臺幣一百萬元以下罰金。
前四項之未遂犯罰之。


司法院資訊處製作；財團法人民間司法改革基金會備份。
